【裁判字號】    90,台上,5576
【裁判日期】    900907
【裁判案由】    擄人勒贖
【裁判全文】
最高法院刑事判決                                九十年度台上字第五五七六號
    上  訴  人  甲○○
                乙○○
右上訴人等因擄人勒贖案件，不服台灣高等法院台南分院中華民國九十年六月七日第
二審更審判決（九十年度上重更(五)字第一六六號，起訴案號：台灣嘉義地方法院檢察
署八十七年度偵字第二八九七、二八九八、三二三五、三四五二號），提起上訴，本
院判決如左：
    主  文
原判決關於甲○○、乙○○部分均撤銷，發回台灣高等法院台南分院。
    理  由
原判決關於上訴人甲○○、乙○○部分認定：乙○○、甲○○與業經原判決判處共同
擄人勒贖罪刑確定之趙永聖，共同意圖勒贖而推由甲○○、趙永聖強擄被害人陳勇村
，並勒贖新台幣二千萬元，其中甲○○與趙永聖並共同非法持有原判決附表編號(1)(2)
之槍、彈；嗣未經取贖即被警查獲等情；因而撤銷第一審關於甲○○擄人勒贖部分及
乙○○部分之判決，改判仍論處上訴人等共同意圖勒贖而擄人罪刑（均處無期徒刑，
褫奪公權終身），固非無見。
惟查：(一)科刑之判決書，須將認定之犯罪事實詳記於事實欄，然後於理由欄內說明其
所憑之證據，以使事實與理由兩相一致，方為合法，倘理由內雖已說明，然事實欄並
無記載，則理由失其依據。原判決於理由欄說明：「甲○○命趙永聖以附表（指原判
決附表）編號(2)槍、彈看管陳勇村，趙永聖即以該槍看管陳勇村；被害人陳勇村自被
擄走後，迄趙永聖為警查獲之期間內，自始至終均由被告趙永聖看守陳勇村」（原判
決正本第十頁），惟事實欄並無此項記載，致理由失其依據，殊屬違誤。(二)槍砲彈藥
刀械管制條例規定之未經許可持有槍、彈罪，其持有之繼續，為行為之繼續而非狀態
繼續，同條例第七條第四項就未經許可，無故持有及無故寄藏，均列有處罰之規定，
而寄藏與持有均係將物置於自己實力支配之下，受人之託而寄藏保管，其保管本身亦
屬持有，故寄藏槍、彈之犯罪行為，雖一經寄藏，其犯罪即足成立，然其寄藏犯罪之
完結須繼續至寄藏行為終了時為止；除行為人於寄藏之初，並無以之犯罪之意思，嗣
起意持該槍、彈另犯他罪，應以所犯寄藏槍、彈罪與另犯之他罪併合處罰外，既已論
處寄藏槍、彈罪，自不應再論以持有罪。本件原判決於事實欄載稱：甲○○於民國八
十六年九月間，受案外人陳春穆之託，未經許可寄藏如原判決附表編號(1)(2)之槍、彈
（編號(3)(4)部分與本案無關）業經判處罪刑確定；如果無訛，其自八十六年九月間受
託寄藏起之持有行為，繼續至八十七年五月十八日被警查獲止，其寄藏行為既經另案
判處罪刑確定（原判決未詳記案號），原判決就甲○○是否於警查獲後另行起意持有
而以之另犯本件擄人勒贖罪，於判決事實欄未詳細記載，亦未於理由欄說明，竟於理
由欄載稱：「甲○○共同未經許可持有附表編號(1)(2)所示具有殺傷力之手槍、附表(1)
所示具有殺傷力之子彈」，「甲○○就持槍、彈，擄人勒贖相互間，與趙永聖有犯意
聯絡、行為分擔，均為共同正犯」；且就甲○○非法持有槍、彈部分與所犯本件擄人
勒贖罪間有何關係，復未於理由欄內論，俱屬違誤。(三)槍砲彈藥刀械管制條例第十
九條第一項規定：「犯第七條、第八條、第十條、第十一條、第十二條第一項至第三
項、第十三條第一項至第三項之罪，經判處有期徒刑者，應於刑之執行完畢或赦免後
，令入勞動場所強制工作，其期間為三年」；依該規定，應令入勞動場所強制工作者
，須犯該條例第七條、第八條、第十條、第十一條、第十二條第一項至第三項、第十
三條第一項至第三項之罪，且經判有期徒刑者，始足當之，若非因上開所列之罪而判
處有期徒刑，自無適用該條項宣告強制工作餘地；本件甲○○，原判決係依懲治盜匪
條例第二條第一項規定判處無期徒刑，原判決竟諭知甲○○共同意圖勒贖而擄人處無
期徒刑，褫奪公權終身，併諭知應於刑之執行完畢或赦免後，令入勞動場所強制工作
三年，有適用法則不當之違法。至本院前次發回意旨係指摘檢察官起訴聲請對甲○○
、趙永聖宣告於刑之執行完畢後令入勞動場所強制工作三年，原法院前審僅就趙永聖
部分說明不宣告強制工作之理由，就甲○○部分未予說明而有疏略，並非指明應對甲
○○宣告強制工作；本件原判決於理由欄竟謂：「參以最高法院發回意旨亦指明應審
酌被告甲○○是否應宣付強制工作，因而被告甲○○併依槍砲彈藥刀械管制條例第十
九條第一項規定，諭知被告於刑之執行完畢或赦免後，令入勞動場所，強制工作三年
，以資懲儆」，容有誤解。(四)原判決於事實欄載稱：「警員攔截小客車，逮捕甲○○
、趙永聖，救出陳勇村」，惟理由欄說明：「甲○○、乙○○係遭警攔截上開小客車
而逮捕，救出被害人陳勇村」，致事實與理由相互矛盾，且警察攔截上開小客車而救
出被害人時，乙○○是否在場，此與乙○○是否參與實施本件擄人犯行，抑僅為共謀
共同正犯之事實認定至有關係，原審未究明釐清，自屬違誤。應認原判決此部分仍有
撤銷發回之原因。至原判決附表編號(3)(4)部分，與本件似無關連，有無必要列載﹖又
原判決主文諭知沒收子彈部分，未明確諭知沒收子彈之確實數量，尚有未妥，於更審
時應注意及之，併予明。
據上論結，應依刑事訴訟法第三百九十七條、第四百零一條，判決如主文。
中      華      民      國     九十     年      九      月      七      日
                              最高法院刑事第一庭
                                  審判長法官  施  文  仁
                                        法官  張  淳  淙
                                        法官  林  永  茂
                                        法官  蕭  仰  歸
                                        法官  賴  忠  星
      右正本證明與原本無異
                                              書  記  官
中      華      民      國     九十     年      九      月     十三     日


司法院資訊處製作；財團法人民間司法改革基金會備份。
